臺灣高等法院臺中分院刑事判決　　　　94年度上訴字第1775號
上　訴　人　臺灣彰化地方法院檢察署檢察官
被　　　告　庚○○
　　　　　　　　　　　號
指定辯護人　本院公設辯護人　己○○
上列上訴人因被告強盜案件，不服臺灣彰化地方法院94年度訴字
第774號中華民國94年6月30日第一審判決（起訴案號：臺灣彰化
地方法院檢察署94年度偵字第2931號、移送本院併案審理案號：
同署94年度偵字第5403號、第5651號），提起上訴，本院判決如
下：
    主 　 文
原判決撤銷。
庚○○連續意圖為自己不法之所有，攜帶兇器，以強暴、脅迫至
使不能抗拒，而取他人之物，處有期徒刑拾年。扣案如附表所示
之物均沒收之。
    事 　 實
一、庚○○前曾於民國（下同）79年間，因違反懲治盜匪條例等
    案件，經最高法院判處無期徒刑，褫奪公權終身確定，入監
    後於92年2月21日經假釋付保護管束（上開保護管束期間至
    102年2月20日始行屆滿），詎仍不知警惕，因缺款竟又另行
    基於強盜之為自己不法所有意圖之概括犯意，連續：(1)先於
    94年3月17日下午5時許，在址設彰化縣埔心鄉○○村○○路
    123之125號「ＯＫ便利商店」內，因見店內除女性店員辛○○1人之外，並無其他顧客在場，乃持所有人不明之黑色玩
    具手槍（起訴書誤載為水果刀）1支（無證據足認係具有殺
    傷力之列管槍枝，亦無證據足認係金屬等堅硬材質而客觀上
    可供為兇器使用之物），佯裝為真槍而比向店員辛○○，並
    以上開黑色玩具手槍1枝指向櫃檯收銀機，示意並叫辛○○
    打開收銀機，以上開方式，至使辛○○不能抗拒而打開上開
    收銀機後，伸手強取收銀機內之現款約新臺幣（下同）4千
    元得逞。(2)復於94年3月20日晚間8時39分許，身著白色外套
    ，頭戴黑色鴨舌帽及口罩，騎乘車牌號碼不詳之重型機車，
    前往彰化縣社頭鄉○○村○○路○段345號丁○○經營之「景
    雲超商」，向店員戊○○佯稱欲購買香煙，趁戊○○開啟收
    銀機時，以左手掏出無殺傷力，且無足認係客觀上可供為兇
    器使用之黑色玩具手槍1把指向戊○○腹部，脅迫戊○○讓
    開收銀機，致使不能抗拒，隨即強取收銀機內之新台幣2,90
    0元及櫃台上之香煙2包，得手後據為己有，並騎乘前揭機車
    逃離現場，旋為返回該超商之丁○○發覺，由後追趕庚○○
    ，但仍為庚○○逃脫。經警拾獲庚○○逃逸時掉落之上開供
    強盜所用之黑色玩具手槍1枝，送往內政部警政署刑事警察
    局鑑驗指紋，以指紋特爭點比對法、指紋電腦比對法，確認
    與庚○○之左拇指指紋相符，而查獲上情。復於94年4月11
    日下午5時35分許，騎乘車牌號碼ＨＢ2─995號機車前往址
    設彰化縣員林鎮○○里○○路192號「ＯＫ便利商店」內，
    並持其所有、客觀上可供為兇器使用之水果刀1支至櫃檯內
    ，將女性店員甲○○推開，並喝令甲○○蹲下，否則就要殺
    人等語，以上開強暴、脅迫之方法，至使甲○○不能抗拒後
    ，伸手強取七星牌香菸6包（價值3百元）及收銀機內之現款
    2675元，得手後旋即離去。嗣為警方依監視錄影帶循線於94
    年4月11日下午7時50分許，在庚○○位於彰化縣員林鎮○○
    里○○路○段299號住處查獲，並起出其所有、供強盜店員甲○○所用如附表編號一所示之水果刀1支、強盜所得之七星
    牌香菸4包（已由甲○○領回，另2包則於庚○○強盜得手後
    、逃逸時掉落在路上）、其作案時穿著之黑色外套、乳白色
    長褲各1件、白色運動鞋1雙，及其所有為前揭強盜犯行時為
    遮掩面容所用而穿戴之如附表編號二至四所示之黑色鴨舌帽
    、黑色安全帽各1頂、黑色口罩1個等物扣案，惟於94年4月
    12日經臺灣彰化地方法院檢察官以萬元交保。於94年6月
    28日上午11時40分許，庚○○再基於同一強盜之概括犯意，
    頭戴全罩式安全帽、身穿深藍色雨衣，騎乘車牌號碼ＫＰＹ
    ─305號機車，並持客觀上可供兇器使用之西瓜1把及無證據
    足認係具有殺傷力之列管槍枝，亦無證據足認係金屬等堅硬
    材質而客觀上可供為兇器使用之物之黑色玩具手槍1把，前
    往壬○○位於彰化縣員鹿路3段80號之1小紅莓檳榔攤，佯向
    壬○○購買檳榔，俟走近壬○○身邊時，隨即以西瓜刀指著
    壬○○喝令壬○○交出財物，使壬○○無法抗拒，而任由庚○○將壬○○掛於該檳榔攤櫃子上之皮包1只（內含3000元
    、身分證、汽車駕駛執照、健保卡、ＶＯＡ─909號機車行
    照各1枚）得手後，離去之際，因壬○○喊救命，適住於附
    近之乙○○聽聞，前往搭救並追趕庚○○，而庚○○發生扭
    打，庚○○即以上開玩具槍指乙○○，使乙○○心生畏懼（
    恐嚇危害安全部分，另經檢察官聲請簡易判決處刑），庚○○即趁機逃逸，並將作案用之西瓜刀、黑色玩具手槍以及壬○○之上開證件丟棄於水溝，現金則花用完畢。嗣經警於94
    年7月14日持臺灣彰化地方法院檢察署檢察官核發之拘票於
    同日16時在彰化縣員林鎮○○路員生醫院大門前拘提到案。
二、案經彰化縣警察局員林分局報請臺灣彰化地方法院檢察署檢
    察官偵查起訴，嗣並經同署檢察官移送本署併案審理。
    理 　 由
一、訊據被告庚○○（以下簡稱被告）對上開事實均坦承不諱，
    核與證人即被害人辛○○、甲○○、壬○○、乙○○、丁○○、戊○○證述情節以及警員陳泳全於原審94年5月27日被
    告違反毒品危害防制條例案證述被告強盜情節相符（詳見彰
    化縣警察局林分局員警刑字第0940006570號刑案偵查卷宗第
    6頁至第9頁、第10頁至第11頁、彰化縣警察局林分局員警刑
    字第0940003086號刑案偵查卷宗第9頁至第14頁、第15頁至
    第17頁、第20頁至第21頁、彰化縣警察局94年度偵字第4787
    號卷第18頁至第19頁、第20頁至第21頁、原審卷第38頁至第
    40頁、原審卷第32頁至第33頁）、復有贓物認領保管單1紙
    、照片共計18幀（含監視錄影帶翻拍照片、查獲及犯案地點
    現場等照片）、車籍作業系統─查詢認可資料在卷可稽，並
    有被告所有、供強盜店員甲○○所用如附表編號一所示之水
    果刀1支、強盜景雲超商之黑色玩具手槍1枝、其作案時穿著
    之黑色外套、乳白色長褲各1件、白色運動鞋1雙，及其所有
    供為前開強盜行為時為遮掩面容所用而穿戴如附表編號二至
    四所示之黑色鴨舌帽、黑色安全帽各1頂、黑色口罩1個等物
    扣案可佐，而被告所持以強盜「景雲超商」所遺留於現場之
    黑色玩具手槍，經鑑定與被告之指紋相符，復有內政部警政
    署刑事警察局94年6月6日刑紋字第0940087945號函1份在卷
    可稽，本件事證明確，被告前開犯行洵堪認定。
二、核被告所為如事實欄(1)(2)所示之行為，係犯刑法第328條第1
    項之普通強盜罪，又被告所為如事實欄(3)(4)所示之強盜犯行
    ，有刑法第321條第1項第3款所定攜帶兇器之情形，係犯刑
    法第330條第1項之攜帶兇器強盜罪。又被告犯如事實欄(1)所
    示之強盜行為時，係持用不具殺傷力、且非可供兇器使用之
    黑色玩具手槍1枝等情，已詳述如前，公訴人認被告上開強
    盜行為係持扣案之水果刀1支犯之，並認被告係犯刑法第330
    條第1項之攜帶兇器強盜罪，均容有誤會，惟起訴之基本社
    會事實同一，本院自得變更法條加以裁判。併案之臺灣彰化
    地方法院檢察署94年度偵字第5403號、第5651號如犯罪事實
    欄(2)及(4)所示之事實，雖未經起訴，惟與已經起訴如犯罪事
    實欄(1)及(3)所示之事實有連續犯之裁判上一罪關係，本院自
    得併予審判，再被告先後2次之普通強盜犯行（如事實欄(1)
    (2)所示之行為）及2次攜帶兇器強盜犯行（如事實欄(3)(4)所
    示之強盜犯行），時間緊接，犯罪基本構成要件相同，顯係
    基於概括之犯意反覆為之，為連續犯，應依連續犯之規定，
    從一較重之攜帶兇器強盜罪處斷，並加重其刑【按連續犯之
    各次行為，有部分變更者，應視所從論以一罪之當次犯行有
    無變更，決定應否引用刑事訴訟法第300條之規定。查本件
    因連續犯而從一較重之攜帶兇器強盜處斷之該次強盜犯行（
    即事實欄(3)(4)所載之行為）並無變更法條裁判之情形，故於
    據上論斷欄即無庸引用刑事訴訟法第300條之規定，併予敘
    明】。原審判決認被告罪證明確予以論罪科刑，固非無見，
    惟原審判決未及審酌併案之被告如犯罪事實欄(2)及(4)所示之
    連續犯行，尚有未洽，檢察官上訴意旨執此未及審酌併案事
    實之理由指摘原審判決不當，即有理由，自應由本院將原審
    判決撤銷。爰審酌被告前已有事實欄所載之犯罪紀錄，有臺
    灣高等法院被告全國前案紀錄垃份在卷可稽、犯罪之動機、
    目的係為圖一己之私利、正值壯年，不思正當工作，賺取錢
    財，竟連續4次強盜他人財物之犯罪手段、強盜所得財物之
    價值、對社會治安、被害人之人身安全所生之損害及犯罪後
    之態度等一切情狀，量處被告有期徒刑10年。
三、扣案如附表編號一至五所示之物，均屬被告所有、供犯本案
    所用之物一節，已據被告供明在卷，均應依刑法第38條第1
    項第2款之規定宣告沒收之。至扣案被告所有之黑色外套、
    乳白色長褲各1件及白色運動鞋1雙，固為被告犯本案時所穿
    之物，惟其性質係屬被告平日穿用之衣鞋，難認係供強盜罪
    所用之物；又被告供以犯如事實欄(1)所示強盜行為時所用之
    黑色玩具手槍1枝，並未扣案，且無證據足認係被告所有之
    物或屬違禁物，核與沒收之要件不符，爰均不予宣告沒收之
    ，附此敘明。
據上論斷，應依刑事訴訟法第369條第1項前段、第364條、第299
條第1項前段，刑法第56條、第330條第1項、第38條第1項第2款
，判決如主文。
本案經檢察官丙○○到庭執行職務
中　　華　　民　　國　　94　　年　　9 　　月　　29　　日
                刑事第三庭  審判長法　官　江　錫　麟
                                  法　官　林　欽　章
                                  法　官　胡　忠　文
上列正本證明與原本無異。
如不服本判決應於收受送達後十日內向本院提出上訴書狀，其未
敘述上訴之理由者並得於提起上訴後十日內向本院補提理由書（
均須按他造當事人之人數附繕本）。
                                  書記官　陳　麗　玉
中　　華　　民　　國　　94　　年　　9 　　月　　29　　日
附錄論罪科刑法條：
刑法第328條第1項：
意圖為自己或第三人不法之所有，以強暴、脅迫、藥劑、催眠術
或他法，至使不能抗拒，而取他人之物或使其交付者，為強盜罪
，處5年以上有期徒刑。
刑法第330條第1項：
犯強盜罪而有第321條第一項各款情形之一者，處7年以上有期徒
刑。
刑法第321條第1項第3款：
犯竊盜罪而有左列情形之一者，處6月以上5年以下有期徒刑：
三攜帶兇器而犯之者。
附　　表：
一、水果刀1支。
二、黑色鴨舌帽1頂。
三、黑色安全帽1頂。
四、黑色口罩1個。
五、黑色玩具手槍1枝（供以犯如事實欄(2)所示之犯行）。　Ｉ
